臺灣桃園地方法院民事簡易判決
110年度壢簡字第1005號
原      告  朱麗敏  



訴訟代理人  劉立崴  

被      告  劉美加  
上列當事人間債務人異議之訴事件，本院於民國110年11月30日
言詞辯論終結，判決如下：
    主      文
一、本院110年度司執字第64906號給付票款強制執行事件之強制
    執行程序，應予撤銷。
二、確認被告持有如附表所示之本票債權請求權對原告不存在。
三、訴訟費用新臺幣5,400元由被告負擔。
    事實及理由
壹、程序部分：
一、按簡易訴訟之訴狀送達後，原告不得將原訴變更或追加他訴
    ，但擴張或減縮應受判決事項之聲明者，不在此限，民事訴
    訟法第436條第2項、第255條第1項但書第3款定有明文。本
    件原告起訴時聲明第2項原請求「確認被告對原告主張本院1
    09年度票字第1125號本票裁定（下稱系爭本票裁定）所載之
    債權對原告不存在」，嗣於民國110年10月26日言詞辯論期
    日當庭以言詞變更訴之聲明第2項如主文第2項所示（見本院
    卷第30頁背面）。本院審酌原告上開變更聲明，核屬減縮應
    受判決事項之聲明，依首揭法條規定，即無不合，應准許之
    。
二、按確認法律關係之訴，非原告有即受確認判決之法律上利益
    者，不得提起之，為民事訴訟法第247條第1項本文所明定。
    所謂即受確認判決之法律上利益，係指因法律關係之存否不
    明確，致原告在私法上之地位有受侵害之危險，此項危險得
    以對於被告之確認判決除去之而言（最高法院109年台上字
    第1779號民事判決參照）。經查，被告持有系爭本票裁定對
    原告聲請強制執行，而原告主張系爭本票裁定所載如附表所
    示本票（下稱系爭本票）債權請求權不存在，足認原告法律
    上之地位有受侵害之虞，且此項危險得以藉由對於被告之確
    認判決加以除去，是原告有即受確認判決之法律上利益，應
    可認定。
貳、實體部分：
一、原告主張：被告於110年4月13日持系爭本票向本院聲請本票
    裁定，本院以系爭本票裁定准予系爭本票債權得強制執行，
    被告嗣持系爭本票裁定向本院聲請強制執行，本院以110年
    度司執字第64906號給付票款強制執行事件（下稱系爭執行
    事件）受理，然系爭本票自發票日起至被告聲請系爭本票裁
    定之日止已逾3年，系爭本票債權請求權已罹於時效而不存
    在，爰依強制執行法第14條規定提起本件訴訟等語，並聲明
    如主文第1、2項所示。
二、被告則以：原告簽發系爭本票係因原告於89年8月10日向被
    告借款新臺幣(下同)50萬元，系爭本票未載明到期日，係因
    兩造約定原告每月應還款2萬元，因此雙方口頭約定清償日
    即為到期日，然原告於90年4月1日給付1萬元後，就屢屢拖
    欠款項，被告屢催告原告還款，原告最後一次還款係於104
    年9月1日還款4,000元，原告應負票據責任等語，資為抗辯
    ，並聲明：原告之訴駁回。
三、本院之判斷：
(一)原告於89年8月10日簽發系爭本票，未載到期日，被告於110
    年4月13日持系爭本票向本院聲請本票裁定，本院於110年5
    月13日以系爭本票裁定，裁定准予強制執行，被告嗣持系爭
    本票裁定向本院聲請強制執行，本院以系爭執行事件受理等
    情，有系爭本票裁定附卷可參（見本院司執卷第4頁），復
    經本院調閱系爭本票裁定及系爭執行事件卷宗核對無誤，上
    開事實，首堪認定。
(二)按執票人對本票發票人之權利，自到期日起算；見票即付之
    本票，自發票日起算，3年間不行使，因時效而消滅，票據
    法第22條第1項規定甚明。按消滅時效完成之效力，固發生
    拒絕給付之抗辯權，惟債務人為抗辯後，消滅者為請求權而
    非權利本身，依此可知，債務人得主動提出以消滅時效已完
    成，拒絕清償債務之抗辯權利，債務人為抗辯後，請求權即
    為消滅（最高法院100年度台上字第608號民事判決參照）。
    另消滅時效完成後，聲請本票裁定，並無中斷時效之可言。
    經查，系爭本票未載到期日視為見票即付，自發票日即89年
    8月10日起算，至110年4月13日被告聲請系爭本票裁定時，
    顯逾3年，系爭本票裁定所載系爭本票債權請求權自已罹於
    時效而消滅。又被告辯稱兩造間系爭本票之原因關係為消費
    借貸，原告應還錢云云。然查，不論兩造間是否確有消費借
    貸債權關係，本件原告乃係請求確認系爭本票之票據上請求
    權已罹於時效而消滅，而非訴請確認被告對於原告之借款債
    權罹於時效而消滅，是被告此部分所辯，亦無足採。從而，
    原告請求確認系爭本票裁定所載系爭本票債權請求權不存在
    ，自屬有據。
(三)按強制執行法第14條所稱消滅債權人請求之事由，包括消滅
    時效完成等情形在內。另債務人異議之訴係為排除執行名義
    之執行力，是債務人提起異議之訴，其聲明請求撤銷特定執
    行事件之執行程序，或請求債權人不得持執行名義對債務人
    為強制執行，均無不可（最高法院109 年度台上字第764號
    民事判決參照）。經查，系爭本票裁定所載系爭本票債權請
    求權既已罹於時效而消滅，則原告請求撤銷系爭執行程序，
    自屬有據。從而，原告依強制執行法第14條第1 項之規定，
    訴請撤銷系爭執行事件之強制執行程序為有理由，應予准許
    。
四、綜上所述，原告訴請確認系爭本票債權請求權不存在及系爭
    執行程序應予撤銷，均有理由，應予准許。
五、訴訟費用負擔之依據：民事訴訟法第78條，本件訴訟費用額
    確定如主文第3項所示金額。
中　　華　　民　　國　　111 　年　　1 　　月　　13　　日
                  中壢簡易庭      法  官 江碧珊
以上為正本係照原本作成。
如不服本判決，應於送達後20日內，向本院提出上訴狀並表明上
訴理由。
如委任律師提起上訴者，應一併繳納上訴審裁判費。
中　　華　　民　　國　　111 　年　　1 　　月　　13　　日
                                  書記官  張育誠
附表
編號 發票人 發票日 (民國) 到期日 (民國) 面額 (新臺幣) 本票號碼  1   朱麗敏 89年8月10日 未載 50萬元 CH585251